臺灣桃園地方法院刑事判決
                                111年度審原金訴字第124號
公  訴  人  臺灣桃園地方檢察署檢察官
被      告  張進偉



            陳宇翔



上  一  人
指定辯護人  本院公設辯護人王暐凱
上列被告等因詐欺等案件，經檢察官提起公訴（111年度偵字第3
1110號），被告等就被訴事實為有罪之陳述，本院合議庭裁定由
受命法官獨任以簡式審判程序進行審理，判決如下：
    主      文
張進偉犯三人以上共同詐欺取財罪，共貳罪，各處有期徒刑壹年
。應執行有期徒刑壹年肆月。
陳宇翔犯三人以上共同詐欺取財罪，共貳罪，各處有期徒刑壹年
。應執行有期徒刑壹年肆月。
張進偉未扣案之犯罪所得新臺幣捌佰元沒收，如全部或一部不能
沒收或不宜執行沒收時，追徵其價額。
陳宇翔未扣案之犯罪所得新臺幣陸仟元沒收，如全部或一部不能
沒收或不宜執行沒收時，追徵其價額。
    事實及理由
一、本件犯罪事實、證據，除附件附表更正為本案之附表；證據
    部分增列「被告張進偉、陳宇翔於本院準備程序及審理中之
    自白」外，其餘均與臺灣桃園地方檢察署檢察官起訴書之記
    載相同，茲引用如附件。
二、論罪科刑
（一）按共同實施犯罪行為之人，在合同意思範圍以內，各自分
      擔犯罪行為之一部，相互利用他人之行為，以達其犯罪之
      目的者，即應對於全部所發生之結果，共同負責。又共同
      正犯之成立，祇須具有犯意之聯絡及行為之分擔，既不問
      犯罪動機起於何人，亦不必每一階段犯行，均須參與（最
      高法院28年上字第3110號判例、34年上字第862 號判例意
      旨參照）。是以，行為人參與構成要件行為之實施，並不
      以參與構成犯罪事實之全部或始終參與為必要，即使僅參
      與構成犯罪事實之一部分，或僅參與某一階段之行為，亦
      足以成立共同正犯。本案詐欺集團分工細緻，被告張進偉
      、陳宇翔雖未自始至終參與各階段之犯行，而僅分別擔任
      車手及收水之工作，惟其與詐騙集團其他成員既為詐騙告
      訴人王億菖、許嘉麟而彼此分工，堪認係在合同意思範圍
      內，各自分擔犯罪行為之一部，並相互利用他人之行為，
      以達犯罪之目的，參諸上開說明，被告自應就所參與犯行
      ，對於全部所發生之結果，共同負責。
（二）復按民國105年12月28日修正公布，並於106年6月28日生
      效施行之洗錢防制法第1條規定：「為防制洗錢，打擊犯
      罪，健全防制洗錢體系，穩定金融秩序，促進金流之透明
      ，強化國際合作，特制定本法。」與修正前洗錢防制法第
      1條規定：「為防制洗錢，追查重大犯罪，特制定本法。
      」已有明顯不同，可見洗錢防制法的立法目的及其保護法
      益，從「妨害司法權運作」（打擊犯罪），兼及「穩定金
      融秩序、促進金流透明」。又修正後洗錢防制法第2條第2
      款、第3條第2款規定，掩飾刑法第339條詐欺取財犯罪所
      得去向之行為，亦可構成洗錢罪。另依據洗錢防制法第2
      條修正理由第3點所示：「維也納公約第3條第1項第b款第
      ii目規定洗錢行為態樣，包含隱匿或掩飾該財產的真實性
      質、來源、所在地、處置、轉移、相關的權利或所有權之
      洗錢類型，例如：（一）犯罪行為人出具假造的買賣契約
      書掩飾某不法金流；（二）貿易洗錢態樣中以虛假貿易外
      觀掩飾不法金流移動；（三）知悉他人有將不法所得轉購
      置不動產之需求，而擔任不動產之登記名義人或成立人頭
      公司擔任不動產之登記名義人以掩飾不法所得之來源；（
      四）提供帳戶以掩飾不法所得之去向，例如：販售帳戶予
      他人使用。」修正後條文雖未完整規範上開公約所列全部
      隱匿或掩飾態樣，然已可見提供、販售帳戶予他人使用，
      係掩飾不法所得去向、所在之典型行為，所以，使用他人
      提供、販售之帳戶存、提不法所得，用來掩飾或切斷該不
      法所得與犯罪者之關聯性，阻礙金流透明，破壞金融秩序
      ，藉以掩飾或隱匿該不法所得之去向、所在，並逃避追訴
      、處罰，更屬於侵害上開洗錢防制法保護法益，而在其立
      法目的之規範範圍。復按洗錢防制法第15條之特殊洗錢罪
      ，係在無法證明前置犯罪之特定不法所得，而未能依洗錢
      防制法第14條之一般洗錢罪論處時，始予適用。倘能證明
      人頭帳戶內之資金係前置之特定犯罪所得，即應逕以一般
      洗錢罪論處，自無適用特殊洗錢罪之餘地。例如詐欺集團
      向被害人施用詐術後，為隱匿其詐欺所得財物之去向，而
      令被害人將其款項轉入該集團所持有、使用之人頭帳戶，
      並由該集團所屬之車手前往提領詐欺所得款項得，檢察官
      如能證明該帳戶內之資金係本案詐欺之特定犯罪所得，即
      已該當於洗錢防制法第14條第1項之一般洗錢罪；至若無
      法將人頭帳戶內可疑資金與本案詐欺犯罪聯結，而不該當
      第2條洗錢行為之要件，當無從依洗錢防制法第14條第1項
      之一般洗錢罪論處，僅能論以洗錢防制法第15條第1項之
      特殊洗錢罪。另過去實務認為，行為人對犯特定犯罪所得
      之財物或利益作直接使用或消費之處分行為，或僅將自己
      犯罪所得財物交予其他共同正犯，祇屬犯罪後處分贓物之
      行為，非本條例所規範之洗錢行為，惟依修正後洗錢防制
      法規定，倘行為人意圖掩飾或隱匿特定犯罪所得來源，而
      將特定犯罪所得直接消費處分，甚或交予其他共同正犯，
      而由共同正犯以虛假交易外觀掩飾不法金流移動，即難認
      單純犯罪後處分贓物之行為，應仍構成洗錢防制法第2條
      第1或2款之洗錢行為。是被告2人就本案所收得之款項均
      交予詐欺集團上手，所為顯係掩飾不法所得之去向、所在
      ，揆諸前開說明，要與洗錢防制法第14條第1項之要件相
      合。
（三）核被告張進偉、陳宇翔就附表編號1至2所為，均係犯刑法
      第339條之4第1項第2款之三人以上共同詐欺取財罪、洗錢
      防制法第14條第1項之洗錢罪。被告2人與「吳承憲」，「
      李可安」及其他真實姓名年籍均不詳之詐欺集團成員，就
      本案犯行有犯意聯絡及行為分擔，為共同正犯。被告2人
      均以一行為犯洗錢防制法第14條第1項之洗錢罪、刑法第3
      39條之4第1項第2款之三人以上共同詐欺取財罪，其犯罪
      目的單一，應評價為一行為而觸犯數罪名之想像競合犯，
      是應從一重以刑法第339條之4第1項第2款之三人以上共同
      詐欺取財罪處斷。被告2人所為2次犯行，犯意各別、行為
      互殊，應分論併罰。
（四）復按犯洗錢防制法第14條之罪，在偵查或審判中自白者，
      減輕其刑，洗錢防制法第16條第2項定有明文。次按想像
      競合犯之處斷刑，本質上係「刑之合併」。其所謂從一重
      處斷，乃將想像競合犯組成之評價上數罪，合併為科刑一
      罪，其所對應之刑罰，亦合併其評價上數罪之數法定刑，
      而為一個處斷刑。易言之，想像競合犯侵害數法益者皆成
      立犯罪，論罪時必須輕、重罪併舉論述，同時宣告所犯各
      罪名，包括各罪有無加重、減免其刑之情形，亦應說明論
      列，量刑時併衡酌輕罪部分量刑事由，評價始為充足，然
      後依刑法第55條前段規定「從一重處斷」，非謂對於其餘
      各罪可置而不論。因此，法院決定處斷刑時，雖以其中最
      重罪名之法定刑，做為裁量之準據，惟於裁量其輕重時，
      仍應將輕罪合併評價在內（最高法院108年度台上字第440
      5、4408號判決意旨參照）。經查，被告2人就其收取贓款
      交付予詐欺集團上手，進而掩飾犯罪所得去向與所在等事
      實，於偵查及本院審理時始終供述詳實，業如前述，堪認
      被告於偵查與審判中對一般洗錢罪均坦承犯行，本應依洗
      錢防制法第16條第2項之規定減輕其刑，雖因想像競合犯
      之關係而從一重之三人以上共同詐欺取財罪處斷，上開輕
      罪之減輕其刑事由未形成處斷刑之外部性界限，然依前揭
      說明，仍應於依刑法第57條之規定量刑時，仍應併予衡酌
      此部分減刑事由。
（五）爰以行為人之責任為基礎，審酌被告2人正值青年卻不思
      循正途賺取所需，竟分別以擔任詐欺集團「車手」、「收
      水」之方式，詐騙本案告訴人等匯入之款項，所生損害非
      輕；惟念被告犯後坦承犯行，其犯後態度尚可，複衡諸被
      告犯罪之動機、目的、手段、品行與智識程度、家庭經濟
      及生活狀況、犯罪所生之損害等一切情狀，分別量處如主
      文所示之刑，暨定其應執行刑。
三、按犯罪所得，屬於犯罪行為人者，沒收之，於全部或一部不
    能沒收，或不宜執行沒收時，追徵其價額，刑法第38條之1
    第1項前段、第3項分別定有明文。次按共同正犯之犯罪所得
    ，沒收或追徵，應就各人所分得之數額分別為之；先前對共
    同正犯採連帶沒收犯罪所得之見解，已不再援用及供參考（
    最高法院104年第13次刑事庭會議決議意旨參照）。再所謂
    各人「所分得」，係指各人「對犯罪所得有事實上之處分權
    限」，應視具體個案之實際情形而定：倘若共同正犯各成員
    內部間，對於不法利得分配明確時，固應依各人實際分配所
    得沒收；然若共同正犯成員對不法所得並無處分權限，其他
    成員亦無事實上之共同處分權限者，自不予諭知沒收；至共
    同正犯各成員對於不法利得享有共同處分權限時，則應負共
    同沒收之責。至於上揭共同正犯各成員有無犯罪所得、所得
    數額，係關於沒收、追繳或追徵標的犯罪所得範圍之認定，
    因非屬犯罪事實有無之認定，並不適用「嚴格證明法則」，
    無須證明至毫無合理懷疑之確信程度，應由事實審法院綜合
    卷證資料，依自由證明程序釋明其合理之依據以認定之（最
    高法院104年度台上字第3604號判決同此意旨）。經查，被
    告張進偉提領本案告訴人等遭詐騙之款項共新臺幣（下同）
    8萬元，被告張進偉於偵訊時供稱本案所取得之犯罪所得為
    詐欺款項的百分之1即800元（見偵卷第191頁），又被告陳
    宇翔於偵訊時供稱本案所取得之犯罪所得為6,000元，既未
    據扣案，均未實際合法發還告訴人，復無過苛調節條款適用
    之餘地，爰均依刑法第38條之1 第1 項前段、第3 項規定諭
    知沒收，並於全部或一部不能沒收或不宜執行沒收時，追徵
    其價額。
據上論斷，應依刑事訴訟法第273條之1第1項、第299條第1項前
段、第310條之2、第454條第2項（本案採判決精簡原則，僅引述
程序法條），判決如主文。
本案經檢察官賴怡伶到庭執行職務。
中　　華　　民　　國　　111 　年　　11　　月　　23　　日
                    刑事審查庭     法  官 　  高上茹
以上正本證明與原本無異。
如不服本判決應於收受判決後20日內向本院提出上訴書狀，並應
敘述具體理由。其未敘述上訴理由者，應於上訴期間屆滿後20日
內向本院補提理由書（均須按他造當事人之人數附繕本）「切勿
逕送上級法院」。
                                   書記官  　 涂頴君
中　　華　　民　　國　　111 　年　　11　　月　　23　　日
附表：
編號 告訴人 詐騙過程 匯入時間 匯入金額 （新臺幣） 匯入/提領帳戶 提領時間 提領金額 （新臺幣） 提領地點 1 王億菖 詐騙集團成員於111年4月13日18時3分許，假冒遠傳電信公司、郵局客服人員撥打電話向王億菖佯稱：於1月間有一筆網路消費因重複扣款，須依指示作自動櫃員機以退費云云，致王億菖陷於錯誤。 111年4月14日16時49分 2萬9,985元 台北富邦商業銀行帳號00000000000000號帳戶（戶名：張家芃）  111年4月14日17時3分 2萬元 桃園市○○區○○○街00號OK超商桃園正康店        111年4月14日17時4分 1萬元  2 許嘉麟 詐騙集團成員於111年4月14日，假冒誠品購物網站、玉山銀行客服人員撥打電話向許嘉麟佯稱：因訂單誤植，造成重複扣款云云，致許嘉麟陷於錯誤。 111年4月14日17時16分許 4萬9,987元 台北富邦商業銀行帳號00000000000000號帳戶（戶名：張家芃） 111年4月14日17時21分 2萬元 桃園市○○區○○○街00號OK超商桃園正康店       111年4月14日17時21分 2萬元        111年4月14日17時22分 1萬元  
附錄本判決論罪法條全文：
洗錢防制法第14條
有第二條各款所列洗錢行為者，處 7 年以下有期徒刑，併科新
臺幣 5 百萬元以下罰金。
前項之未遂犯罰之。
前二項情形，不得科以超過其特定犯罪所定最重本刑之刑。
中華民國刑法第339條之4
犯第339 條詐欺罪而有下列情形之一者，處1 年以上7 年以下有
期徒刑，得併科1 百萬元以下罰金：
一、冒用政府機關或公務員名義犯之。
二、三人以上共同犯之。
三、以廣播電視、電子通訊、網際網路或其他媒體等傳播工具，
    對公眾散布而犯之。前項之未遂犯罰之。　
附件：
臺灣桃園地方檢察署檢察官起訴書
                                    111年度偵字第31110號
　　被　　　告　張進偉　男　24歲（民國00年0月00日生）
　　　　　　　　　　　　住○○市○○區○○路000號
　　　　　　　　　　　　（現另案於法務部○○○○○○○○羈押中）
　　　　　　　　　　　　國民身分證統一編號：Z000000000號
　　    　　　　陳宇翔　男　23歲（民國00年00月00日生）
　　　　　　　　　　　　住○○市○○區○○路0段000巷00弄00號
　　　　　　　　　　　　居桃園市○○區○○路00巷000號4樓
　　　　　　　　　　　　國民身分證統一編號：Z000000000號
上列被告等因詐欺案件，已經偵查終結，認應提起公訴，茲將犯
罪事實及證據並所犯法條分敘如下：
　　　　犯罪事實
一、張進偉、陳宇翔於民國111年4月14日前某日加入「吳承憲」
    （Telegram通訊軟體暱稱「大魔王」）、「李可安」所屬之
    具有持續性及牟利性之有結構性詐欺集團組織詐騙集團，由
    張進偉擔任提款車手，陳宇翔負責收水，並回水予「吳承憲
    」，「李可安」負責交付人頭帳戶提款卡予車手。張進偉、
    陳宇翔、「吳承憲」、「李可安」與所屬詐欺組織犯罪集團
    之成員，基於三人以上共同詐欺取財及洗錢之犯意聯絡，先
    由該詐欺集團某成員於如附表所示時間，以如附表所示詐欺
    方式，向如附表所示之王億菖、許嘉麟施用詐術，致王億菖
    、許嘉麟分別陷於錯誤，於如附表所示之時間，匯款如附表
    所示之金額至附表所示之帳戶內。李可安再將張家芃申辦之
    台北富邦商業銀行帳號00000000000000號帳戶（下稱張家芃
    之富邦銀行帳戶）提款卡交予張進偉，張進偉則依指示於如
    附表所示之提領時間、地點提領款項後，再於同日18時、19
    時許，依指示將其上開提領款項放置在桃園市不詳地址之某
    處，復由陳宇翔依指示前往該處拿取上開款項，再轉交予「
    吳承憲」，以此方式掩飾或隱匿犯罪所得來源及去向。張進偉
    因此可獲得每日提領詐騙款項總金額1％之報酬，陳宇翔因此可
    獲得新臺幣（下同）6,000元之報酬。
二、案經王億菖、許嘉麟訴由桃園市政府警察局桃園分局報告偵
    辦。
　　　　證據並所犯法條
一、上揭犯罪事實，業經被告張進偉、陳宇翔於警詢及偵查中坦
    承不諱，並經證人即告訴人王億菖、許嘉麟、證人莊克誠於
    警詢之證述明確，並有告訴人王億菖提出之存簿內頁影本、
    告訴人許嘉麟提出之手機通話紀錄、網路銀行轉帳交易明細
    截圖、張家芃之富邦銀行帳戶開戶資料及交易明細各1份、
    車輛詳細資料報表2份及監視器錄影畫面翻拍照片6張在卷可
    稽，足認被告2人任意性自白與事實相符，其等犯嫌堪以認
    定。
二、論罪：
(一)所犯法條：核被告2人所為，均係犯刑法第339條條之4第1項
    第2款之三人以上共同詐欺取財及洗錢防制法第14條第1項之
    洗錢等罪嫌。
(二)接續犯：被告張進偉基於單一之犯意，在密切接近之時間，
    分次提領如附表所示之告訴人王億菖、許嘉麟受騙匯出之款
    項，而分別侵害同一法益，各行為之獨立性極為薄弱，依一
    般社會健全觀念，難以強行分開，在刑法評價上，以視為數
    個舉動之接續實行，合為包括之一行為予以評價較為合理，
    請論以接續犯。
(三)共同正犯：被告2人與「吳承憲」、「李可安」及所屬詐欺
    集團成員就上開犯行間，有犯意聯絡及行為分擔，請論以共
    同正犯。
(四)想像競合：被告2人各以一行為同時觸犯三人以上共同詐欺
    取財及洗錢等2罪嫌，係想像競合犯，均請依刑法第55條規
    定，從一重之三人以上共同詐欺取財罪嫌處斷。
(五)數罪併罰：被告2人所犯如附表所示共2次之三人以上共同詐
    欺取財罪嫌，犯意各別，行為互殊，請分論併罰。
(六)沒收：至被告2人未扣案之犯罪所得，請依刑法第38條之1第
    1項前段規定宣告沒收，併依刑法第38條之1第3項規定宣告
    於全部或一部不能沒收或不宜執行沒收時，追徵其價額。
三、依刑事訴訟法第251條第1項提起公訴。
　　此　致
臺灣桃園地方法院
中　　華　　民　　國　 111　　年　　7 　　月　　22　　日
                              檢  察  官  凌 于 琇
本件證明與原本無異　　　　　　　　　　　　　　　　　　　
中　　華　　民　　國　 111　　年　  8  　 月　  8 　  日
　　　　　　　　　　　　　　　書  記  官　陳 捷 欣　　
所犯法條：
中華民國刑法第339條之4
犯第 339 條詐欺罪而有下列情形之一者，處 1 年以上 7 年以
下有期徒刑，得併科 1 百萬元以下罰金：
一、冒用政府機關或公務員名義犯之。
二、三人以上共同犯之。
三、以廣播電視、電子通訊、網際網路或其他媒體等傳播工具，
    對公眾散布而犯之。
前項之未遂犯罰之。
洗錢防制法第14條
有第二條各款所列洗錢行為者，處 7 年以下有期徒刑，併科新
臺幣 5 百萬元以下罰金。
前項之未遂犯罰之。
前二項情形，不得科以超過其特定犯罪所定最重本刑之刑。
附表：　
編號 告訴人 詐騙方式 人頭帳戶 提領時間、地點、金額（新臺幣） 提領人 1 王億菖 詐騙集團成員於111年4月13日18時3分許，假冒遠傳電信公司、郵局客服人員撥打電話向王億菖佯稱：於1月間有一筆網路消費因重複扣款，須依指示作自動櫃員機以退費云云，致王億菖陷於錯誤，依詐欺集團成員指示，於111年4月14日16時49分許，將3萬元以現金存入右列帳戶內。 張家芃之富邦銀行帳戶 ⑴111年4月14日17時3分許止，在桃園市○○區○○○街00號OK超商桃園正康店提領2萬元。 ⑵111年4月14日17時4分許，在桃園市○○區○○○街00號OK超商桃園正康店提領1萬元。 張進偉 2 許嘉麟 詐騙集團成員於111年4月14日，假冒誠品購物網站、玉山銀行客服人員撥打電話向許嘉麟佯稱：因訂單誤植，造成重複扣款云云，致許嘉麟陷於錯誤，依詐欺集團成員指示，於111年4月14日17時16分許，匯款4萬9,987元至右列帳戶內。 張家芃之富邦銀行帳戶 ⑴111年4月14日17時21分許，在桃園市○○區○○路00號統一超商正康店提領2萬元。 ⑵111年4月14日17時21分許，在桃園市○○區○○路00號統一超商正康店提領2萬元。 ⑶111年4月14日17時22分許，在桃園市○○區○○路00號統一超商正康店提領1萬元。 張進偉